【裁判字號】    98,交聲,277
【裁判日期】    980331
【裁判案由】    交管條例聲異
【裁判全文】
臺灣板橋地方法院交通事件裁定       98年度交聲字第277號
原處分機關  交通部公路總局臺北區監理所板橋監理站
異  議  人  甲○○
即受處分人
上列受處分人即異議人因違反道路交通管理處罰條例案件，對於
交通部公路總局臺北區監理所板橋監理站民國97年11月24日所為
之板監裁字41-C00000000號裁決處分，聲明異議，本院裁定如下
：
    主    文
原處分撤銷。
甲○○汽車駕駛人，行經有燈光號誌管制之交岔路口闖紅燈，處
罰鍰新臺幣肆仟伍佰元，並記違規點數點。
    理    由
一、原處分意旨略以：異議人即受處分人甲○○於民國96年9 月
    20日22時50分許，駕駛車牌號碼MDO-082 號重型機車，行經
    （臺北縣土城市○○○路時，因「駕車行經有燈光號誌管制
    之交岔路口闖紅燈」之違規事實，經警攔停當場舉發，嗣異
    議人提出申訴，經原處分機關函請舉發機關查證後，仍認異
    議人違規屬實，且因本案為當場攔停舉發案件，異議人未依
    道路交通管理處罰條例第9 條規定，於接獲違反道路交通管
    理事件通知單後15日期限內到案繳納罰鍰或陳述意見，原處
    分機關乃依違反道路交通管理事件統一裁罰基準及處理細則
    、道路交通管理處罰條例第53條第1 項等規定，裁處罰鍰新
    臺幣（下同）4,500 元。
二、異議意旨略以：其並未闖紅燈，且當時遭警察攔下時，還有
    另1 位小姐一同攔下，員警讓小姐走，據此，聲明異議，請
    求撤銷原處分云云。
三、按汽車（含機器腳踏車）駕駛人，行經有燈光號誌管制之交
    岔路口闖紅燈者，處1,800 元以上5,400 元以下罰鍰；汽車
    駕駛人有第53條情形者，除依原條款處罰鍰外，記違規點數
    3 點，道路交通管理處罰條例第53條、第63條第1 項第3 款
    分別定有明文規定。次按行為人有違反道路交通管理處罰條
    例之情形者，應填製舉發違反道路交通管理事件通知單，並
    於被通知人欄予以勾記，其係當場舉發者，應填記駕駛人或
    行為人姓名、性別、出生年月日、地址、身分證統一編號及
    車主姓名、地址、車牌號碼、車輛種類。被查獲之駕駛人或
    行為人為受處分人時，應於填記通知單後將通知聯交付該駕
    駛人或行為人簽名或蓋章收受之；拒絕簽章者，仍應將通知
    聯交付該駕駛人或行為人收受，並記明其事由及交付之時間
    ；拒絕收受者，應告知其應到案時間及處所，並記明事由與
    告知事項，視為已收受，違反道路交通管理事件統一裁罰基
    準及處理細則第11條第1 項第1 款定有明文；經查：
(一)、異議人於96年9 月20日22時50分許，騎乘車牌號碼MDO-082
    號重型機車，行經台北縣土城市○○路○ 段、連城路口時，
    經臺北縣政府警察局土城分局執勤員警攔停，以「騎機車闖
    紅燈（直行往土城方向）」為由摰單舉發乙節，有臺北縣政
    府警察局96年9 月20日北縣警交字第C00000000 號舉發違反
    道路交通管理事件通知單1 紙在卷可稽。
(二)、異議人雖以前詞置辯，否認有何交通違規情事；然現場目擊
    證人即臺北縣政府警察局土城分局員警乙○○於本院調查中
    到庭具結後證稱略以：當天我是執行交通稽查勤務，異議人
    從中和往土城方向行駛，走在台北縣土城市○○路○段也就
    是中和市○○路上，異議人是從連城路過來，往前直走往金
    城路時，在金城、連城交叉口，紅綠燈號誌口應該是算交叉
    路口，但具體的位置是在公路局的汽車教練場，為了方便汽
    車出入，所以設置該號誌燈，該處應該算是丁字形路口，他
    就是闖這號誌燈，當時我人在異議人同向的位置，即號誌燈
    土城方向前方五十公尺左右，我在那裡站定點執行上開勤務
    。異議人是對我迎面而來，所以我可以清楚看清楚號誌。當
    時是紅燈，而闖紅燈過來的只有異議人壹台，因為當時是深
    夜，沒有什麼車，當時僅有異議人壹台車，也只有這一台車
    闖紅燈，沒有其他台車停在那邊等紅燈。我僅有看到異議人
    那台車闖紅燈過來（對異議人說「但跟我一起在現場的還有
    一位小姐，她比我還晚到，警察卻讓她過」有何意見？）當
    時我攔異議人下來，異議人說他是這裡的鄰長，要我開比較
    輕的罰單，當時我事先跟異議人說你闖紅燈，我攔他下來，
    他才說上開言語，但我就回答，要據實開單，沒有開單不行
    ，後來異議人就開始辯說他哪有闖紅燈，後來我跟異議人說
    我並不是靠開單生活，我要異議人簽收，異議人不簽收就走
    掉了，我有告訴異議人應到案日期，及地點，但是異議人還
    是發動機車要走，我就很大聲的告訴他應到案日期及地點，
    但是異議人還是不理我，臨走的時候，我還告訴他騎慢一點
    ，至於庭上剛剛問我的問題，應該是沒有，因為該處號誌燈
    紅燈很短，當時應該沒有其他騎士騎過來也是闖紅燈，因為
    該處紅綠燈很短（你與異議人之前是否認識？有無仇怨？）
    不認識，沒有仇怨等語綦詳在卷（見本院98年2 月23日訊問
    筆錄）；茲證人既正執行勤務之際，其對前方行駛車輛動向
    ，自特別留意而無錯看或誤判之虞；而證人業到庭簽立證人
    結文具結擔保其證述之真實性，且在負擔偽證罪之心理處罰
    狀態下，證述受處分人經認定違規及舉發之經過，堪信證人
    之證言為真實；況執勤員警本其維護交通秩序安全職責所為
    之舉發，亦應受到合法正確之推定；異議人以前詞否認有上
    開交通違規行為，尚難遽信。
(三)、另本件異議人遭員警當場攔停後，因爭執其並未闖紅燈，故
    拒絕收受前開通知單，舉發員警遂在前開本件舉發通知單上
    註記：「拒簽收，已告知到案日期及地點」等字樣，此有前
    揭系爭舉發違反道路交通管理事件通知單在卷可考；而證人
    即舉發員警乙○○亦到庭結證稱：我要異議人簽收，異議人
    不簽收就走掉了，我有告訴異議人應到案日期，及地點，但
    是異議人還是發動機車要走，我就很大聲的告訴他應到案日
    期及地點，但是異議人還是不理我等語如前，俱見舉發警員
    確於上開時地，已將填載之違規時間、地點、到案日期、應
    到案處所及違規事實等項告知異議人，並於舉發通知單上記
    明其事由，依違反道路交通管理事件統一裁罰基準及處理細
    則第11條第1 項第1 款後段之規定，應視為異議人已經收受
    該通知單，是本件舉發機關依法即毋庸另行送達舉發通知單
    與異議人，附此敘明。
(四)、又本件裁決書上關於違規地點載為「立德路」而與違規通知
    單上所載違規地點為「金城路3 段、連城路口」不符，係因
    舉發單位傳檔入案時，誤植為立德路，裁決單位於裁決時未
    予更正所致，此有交通部公路總局臺北區監理所板橋監理站
    98年3 月9 日北監板四字第0986003369號函附於本院卷可參
    ；而證人乙○○於96年9 月20日22時至24時，乃在台北縣土
    城市○○路○ 段中油加油站前，擔任兼防飆車、淨牌及安程
    專案，此有本院卷附之臺北縣政府警察局土城分局清水派出
    所96年9 月20日勤務分配表可稽，參核異議人雖以前詞置辯
    否認有何闖紅燈情事，然於本院審理中亦不否認係於蔡建崇
    所述地點遭警攔停，併經警告知有闖紅燈等語在卷，顯見本
    件裁決書上關於違規地點之記載，容屬誤載，併此敘明。
四、綜上所述，異議人即受處分人騎乘上開機車於前揭時、地駕
    車行經有燈光號誌管制之交岔路口闖紅燈之違規行為，堪以
    認定；原處分機關據此裁處異議人罰鍰4500元，固非無見；
    然本件既屬道路交通管理處罰條例第53條第1 項所定之違規
    情形，依同條例第63條第1 項第1 款規定，即應併記違規點
    數3 點，惟原處分疏未注意，漏記違規點數，於法顯有違誤
    ；是以本件聲明異議雖無理由，惟原處分既有如前所述之違
    誤，自應由本院予以撤銷，並自為裁罰如主文第二項所示。
據上論斷，應依道路交通管理處罰條例第87條第2 項，道路交通
案件處理辦法第20條前段，裁定如主文。
中    華    民    國    98    年    3     月    31    日
                  交通法庭    法  官  陳明偉
上列正本證明與原本無異。
如不服本裁定，應於裁定送達後五日內敘明抗告理由，向本院提
出抗告狀。
                              書記官  陳玉心
中    華    民    國    98    年    3     月    31    日


司法院資訊處製作；財團法人民間司法改革基金會備份。
